臺灣臺北地方法院交通事件裁定　　　　 96年度交聲字第713號
原處分機關　臺北市交通事件裁決所
異　議　人
即受處分人　康普企業有限公司
代　表　人　甲○○
上列異議人即受處分人因違反道路交通管理處罰條例案件，對於
臺北市交通事件裁決所中華民國九十六年五月十日所為北市裁四
字第裁二二─Ａ00000000號處分（原舉發案號：北市警
交大字第Ａ00000000號），聲明異議，本院裁定如下：
    主    文
原處分撤銷。
康普企業有限公司汽車駕駛人，駕駛汽車不遵守道路交通號誌、
標線之指示，處罰鍰新臺幣壹仟貳佰元。
    理    由
一、本件異議意旨略以：原舉發機關臺北市政府警察局認異議人
    即受處分人康普企業有限公司所有，車牌號碼ＢＹ－一五六
    五號之自用小客車有於民國九十一年七月二十二日上午八時
    四十四分許，行經臺北市○○○路與華陰街之交岔路口處，
    在該交岔路口行車管制號誌業已顯示紅燈之狀態下超越停止
    線臨時停車之違規行為，經向原處分機關臺北市交通事件裁
    決所陳述意見後，原處分機關仍認異議人所有之上開自用小
    客車有上開違規行為，並依道路交通管理處罰條例第六十條
    第二項第三款規定裁處異議人罰鍰新臺幣（下同）九百元。
    然原處分機關上開處分之時間為九十六年五月十日，與所認
    之違規行為時間九十一年七月二十二日相距已有四年九月餘
    ，顯已逾刑法第八十條第一項第五款所定之一年追訴權時效
    ，該裁決無效，應予免罰。再者，自採證照片即可看出異議
    人所有之上開自用小客車係處非停止狀態，無臨時停車之情
    事，不符原處分機關裁罰之法條要件，且依異議人代表人甲
    ○○之駕駛習慣，如發現停等紅燈時車輛超越停止線，必會
    倒車退至停止線後方，而停等紅燈時汽車超越停止線之違規
    行為，亦係業經交通部於九十五年五月二十四日宣告微罪不
    罰之違規行為。是以，本件自不應裁罰。為此，聲明異議云
    云。
二、按汽車駕駛人，行車不遵守道路交通標誌、標線、號誌之指
    示者，處新臺幣九百元以上一千八百元以下罰鍰，道路交通
    管理處罰條例第六十條第二項第三款定有明文。又標線型態
    以實線或虛線標繪於路面或緣石上，用以管制交通者之線條
    者，設於路口之「白實線」，係作為停止線，用以指示行使
    車輛停止之界限，車輛停止時，其前懸部分不得伸越該線；
    又車輛面對圓形紅燈時，圓形紅燈顯示之意義表示禁止通行
    ，不得超越停止線或進入路口，道路交通標誌標線號誌設置
    規則第一百四十九條第一項第一款第三目、第一百七十條第
    一項前段、第二百零六條第五款第一目分別規定甚明。
三、訊據異議人即受處分人康普企業有限公司之代表人甲○○矢
    口否認有何違規行為，辯稱：其於上開時間駕車行經上開路
    段之路口時，係在行駛狀態中，並無超越停止線臨時停車之
    情事，亦與其駕駛習慣不符云云。然查：異議人所有之上開
    自用小客車確有於上開時、地行經上開交岔路口時，在該路
    口之行車管制號誌業已顯示紅燈之狀態下，超越停止線之事
    實，經駛壓設於該路口感應圈，經以設於該路口之科學儀器
    拍得採證照片等情，有臺北市政府警察局大同分局九十一年
    九月三十日北市警同分交字第０九四三一０一三六００號函
    及違規採證照片二張在卷可稽，且經異議人之代表人於本院
    訊問時坦稱上開自用小客車確係異議人所有之車輛等語無訛
    。再觀諸異議人所有之上開自用小客車，在第一張違規採證
    照片中，車輛後輪係駛壓在上開交岔路口停止線上，在第二
    張違規採證照片中，車輛後輪則僅僅往前移動至停止線前方
    ，移動距離甚短，可知異議人所有之上開自用小客車於上開
    時、地停等紅燈時，係以緩慢往前滑動之方式超越停止線，
    非如異議人之代表人所辯該時車輛係在正常行駛狀態中甚明
    。況在上開交岔路口之行車管制號誌業已顯示為紅燈之狀態
    下，異議人之代表人既指稱該車係在行駛中，則其辯稱並無
    闖越紅燈情事，前後所述顯已相互矛盾，背離常情，要無可
    採信。至異議人代表人之駕駛習慣如何，乃屬異議人代表人
    之主觀認知，並非客觀事實之必然結果或物理狀態之一貫定
    律，此部分所辯，實屬無稽。又違反行政法上義務之行為，
    是否情節輕微，可否免除罰緩之處罰，或不為舉發，本應由
    主管機關基於交通秩序之維護、確保人車通行之安全等情加
    以考量，係屬行政機關行政裁量之範疇。異議人代表人指稱
    本件違規係屬微罪應予免罰云云，亦無可採。是以，異議人
    上開所辯，均係事後卸責之詞，不足採信，異議人所有之上
    開自用小客車確有於上開時、地停等紅燈時超越停止線之違
    規事實，違反道路交通管理處罰條例第六十條第二項第三款
    規定，洵堪認定。
四、次按九十四年二月五日公布，九十五年二月五日施行之行政
    罰法第二十七條第一項、第二項雖規定：「行政罰之裁處權
    ，因三年期間之經過而消滅。前項期間，自違反行政法上義
    務之行為終了時起算。但行為之結果發生在後者，自該結果
    發生時起算。」。惟行政罰法施行前違反行政法上義務之行
    為應受處罰而未經裁處，於該法施行後裁處者，除第十五條
    、第十六條、第十八條第二項、第二十條及第二十二條規定
    外，均適用之；前項行政罰之裁處權時效，自該法施行之日
    起算，行政罰法第四十五條第一項、第二項亦有明文。第查
    ：異議人上開違規行為，本質上係屬違反行政法上義務之行
    為，而非刑事犯罪行為，違反道路交通管理處罰條例之處罰
    ，亦係屬行政罰，而非刑罰，自無適用刑法第八十條追訴權
    時效之餘地，異議人代表人遽引刑法第八十條第一項第五款
    規定，錯認本件舉發違反道路交通管理事件之裁罰，應適用
    該條項款規定，已逾一年追訴權時效，應予免罰云云，亦無
    可採。異議人上開違規行為，係在行政罰法施行前，揆諸上
    開規定，行政罰之裁處權時效，係自行政罰法於九十五年二
    月五日施行日起算三年。是原處分機關於九十六年五月十日
    為本件裁處，尚未逾行政罰裁處權之三年時效期間。
五、再按汽車駕駛人之行為，經以科學儀器取得證據資料證明其
    行為違規，當場不能或不宜攔截製單舉發者，得對汽車所有
    人逕行舉發處罰，並應記明車輛牌照號碼、車型等可資辨明
    之資料，查明汽車所有人姓名或名稱、住址後，製單舉發處
    罰之，道路交通管理處罰條例第七條之二第一項第七款、第
    二項、第四項分別定有明文。第查：原舉發機關以科學儀器
    照相設備對於異議人所有之上開自用小客車上開違規行為取
    得違規採證照片，因當場不能製單舉發，在記明車輛牌照號
    碼、車型等可資辨明之資料，並查明上開自用小客車之所有
    人姓名或名稱、住址後，依上開道路交通管理處罰條例第七
    條之二第一項第七款、第二項、第四項規定，自得逕對上開
    自用小客車所有人亦即異議人製單舉發處罰。
六、綜上所述，異議人上開違規行為，既堪認定，原處分機關依
    道路交通管理處罰條例第六十條第二項第三款規定予以裁處
    ，固非無據。然異議人雖未在原舉發機關所製發之舉發違反
    道路交通管理事件通知單上所載之應到案日期九十一年九月
    一日前，向原處分機關陳述意見到案聽候裁決，惟亦係在逾
    越應到案期限三十日內之九十一年九月二日具狀向原處分機
    關陳述意見，到案聽候裁決，有本件舉發違反道路交通管理
    事件通知單及交通部違規案件陳述書各一份附卷可徵，依道
    路交通管理處罰條例第六十條第二項第三款及道路交通管理
    事件統一裁罰基準及處理細則及違反道路交通管理事件統一
    裁罰基準表之規定，應裁處異議人罰鍰一千二百元，原處分
    機關逕予裁處罰鍰一千八百元，於法要有未合。又因異議人
    為法人，而非自然人，自無依道路交通管理處罰條例第六十
    三條第一項第一款規定，併記違規點數一點，附此敘明。從
    而，異議人提出本件異議，雖無理由，然原處分既有上開可
    議之處，於法要屬無可維持，自應由本院撤銷原處分，並就
    異議人上開違規行為，依道路交通管理處罰條例第六十條第
    二項第三款、違反道路交通管理事件統一裁罰基準及處理細
    則及違反道路交通管理事件統一裁罰基準表之規定，自為裁
    定如主文第二項所示。
據上論斷，應依道路交通案件處理辦法第二十條前段、道路交通
管理處罰條例第八十七條第二項，裁定如主文。
中　　華　　民　　國　　96　　年　　9 　　月　　28　　日
                        臺灣臺北地方法院交通法庭
                            法　官  吳麗英
以上正本證明與原本無異。
如不服本裁定，應於送達後五日內，向本院提出抗告狀。
　　　　　　　　　　　　　　書記官　田華仁
中　　華　　民　　國　　96　　年　　9 　　月　　29　　日
